臺灣高等法院刑事裁定
111年度聲字第785號
聲  請  人  臺灣高等檢察署檢察官
受  刑  人  蔡明壽



上列聲請人因受刑人數罪併罰有二裁判以上，聲請定其應執行之
刑（聲請案號：臺灣高等檢察署111年度執聲字第288號），本院
裁定如下：
    主  文
蔡明壽犯如附表所示各罪所處之刑，有期徒刑部分應執行有期徒
刑玖年陸月。
    理  由
一、聲請意旨略以：受刑人蔡明壽因違反貪污治罪條例等數罪，
    先後經判決確定如附表，應依刑法第53條、第51條第5款規
    定定其應執行之刑，爰依刑事訴訟法第477條第1項聲請裁定
    等語。
二、按裁判確定前犯數罪者，併合處罰之，而數罪併罰有二以上
    裁判者，應定其應執行之刑，其宣告多數有期徒刑者，於各
    刑中之最長期以上，各刑合併之刑期以下，定其刑期，但不
    得逾30年；宣告多數褫奪公權者，僅就其中最長期間執行之
    ，刑法第50條、第51條第5款、第8款、第53條分別定有明文
    。次按行為後法律有變更者，適用行為時之法律。但行為後
    之法律有利於行為人者，適用最有利於行為人之法律，刑法
    第2條第1項定有明文。查受刑人為附表所示之行為後，刑法
    第50條業於民國102年1月23日修正公布，並自同年月25日施
    行，修正前刑法第50條規定：裁判確定前犯數罪者，併合處
    罰之。修正後刑法第50條規定：裁判確定前犯數罪者，併合
    處罰之。但有下列情形者，不在此限：一、得易科罰金之罪
    與不得易科罰金之罪。二、得易科罰金之罪與不得易服社會
    勞動之罪。三、得易服社會勞動之罪與不得易科罰金之罪。
    四、得易服社會勞動之罪與不得易服社會勞動之罪。前項但
    書情形，受刑人請求檢察官聲請定應執行刑者，依第51條規
    定定之。經比較新舊法結果，修正後刑法第50條第1項規定
    使受刑人取得易科罰金之利益，及受刑人於裁判時雖未能因
    定執行刑而取得限制加重刑罰之利益，惟仍得於判決確定後
    聲請檢察官定執行刑，而修正前刑法第50條剝奪受刑人原得
    易刑處分之利益，自屬不利於受刑人，故應依刑法第2條第1
    項但書之規定，適用修正後即現行刑法第50條，判斷得否定
    其應執行刑。
三、經查，本件受刑人因於附表所示日期，犯如附表所示各罪，
    先後經本院判處如附表所示之刑，均經分別確定在案。而附
    表所示各罪，其犯罪時間均在附表編號1所示裁判確定日前
    ，本院並為各該犯罪事實之最後事實審法院，有上開判決書
    及本院被告前案紀錄表在卷可稽（見本院卷第19頁至第211
    頁）。又附表編號16所示之罪刑得以易科罰金，而附表其餘
    編號所示之罪刑，為不得易科罰金，符合修正後刑法第50條
    第1項但書不併合處罰之要件，須經受刑人請求檢察官聲請
    定其應執行刑，始得依刑法第51條之規定定其應執行刑，然
    受刑人業已請求檢察官聲請定應執行刑，此有受刑人親筆書
    寫並簽名捺印之110年12月29日聲請狀影本在卷可憑（本院
    卷第15頁至第17頁），故應認檢察官上開聲請為正當。經斟
    酌檢察官及受刑人之意見後（本院卷第219頁、第221頁），
    考量受刑人所犯如附表所示各罪之罪質，其中附表編號1為
    竊取森林主產物罪、附表編號2、3為有調查職務之公務員對
    於違背職務之行為收受賄賂、附表編號4至14及18至20為公
    務員對主管事務圖利罪、附表編號15至16為公務員洩漏國防
    以外應秘密之消息罪、附表編號17、21為有調查職務之公務
    員對於違背職務之行為期約賄賂，且附表編號1至21之犯罪
    時間均在101年8月間至102年1月間，犯罪時間尚屬密切，暨
    上揭犯罪反應出之人格特性，並衡酌其行為責任與整體刑法
    目的及相關刑事政策，斟酌本件對全體犯罪應予之整體非難
    評價程度等因素，爰依刑法第51條第5款規定，就附表所示
    各罪所處之有期徒刑部分，定其應執行之刑如主文所示。又
    附表編號1部分所示之罪併科罰金刑部分，因只有一罪宣告
    併科罰金，不生定執行刑之問題，應依原判決宣告之刑併執
    行之。至附表編號2至編號14、編號17至編號21所示之罪，
    固均有褫奪公權之宣告，然依刑事訴訟法第477條第1項之規
    定，檢察官聲請定應執行之刑者，以刑法第51條第5 款至第
    7 款為限，是上開褫奪公權之宣告刑，尚非本件聲請人聲請
    定應執行刑之範疇，併此敘明。
四、依刑事訴訟法第477條第1項，刑法第2條第1項但書、第50條
    第1項第1款、第2項、第53條、第51條第5款，裁定如主文。
中　　華　　民　　國　　111 　年　　3 　　月　　18　　日
                  刑事第三庭    審判長法　官  張惠立  
                                      法　官  廖怡貞
                                      法　官  鄭昱仁
以上正本證明與原本無異。
如不服本裁定，應於收受送達後五日內向本院提出抗告狀。
                                      書記官  劉靜慧
中　　華　　民　　國　　111 　年　　3 　　月　　22　　日
附表：
編號  1 2 3 罪名  違反森林法 貪污治罪條例（判決附件犯罪事實編號1） 貪污治罪條例（判決附件犯罪事實編號20） 宣告刑  有期徒刑8月 併科罰金新臺幣7萬2仟元 有期徒刑5年4月 褫奪公權3年 有期徒刑5年4月 褫奪公權3年 犯罪日期  101年10月28日 101年10月9日、101年10月11日 101年11月間某日 偵查機關年度案號  宜蘭地檢102年度偵字第284、589、942、943、1376、1903、2226、2402、2856、2857、2858號 宜蘭地檢102年度偵字第284、589、942、943、1376、1903、2226、2402、2856、2857、2858號 宜蘭地檢102年度偵字第284、589、942、943、1376、1903、2226、2402、2856、2857、2858號 最 後 事 實 審 法院 臺灣高院 臺灣高院 臺灣高院  案號 104年度原矚上重訴字第1號 107年度原重矚上更一字第1號 107年度原重矚上更一字第1號  判決日期 105年3月29日 109年6月30日 109年6月30日 確  定 判  決 法院 最高法院 最高法院 最高法院  案號 106年度台上字第185號 109年度台上字第4209號 109年度台上字第4209號  確定日期 106年12月27日 109年11月19日 109年11月19日 得否易科罰金  否 否 否 備註  宜蘭地檢107年度執字第262號 宜蘭地檢109年度執字第3143號  

編號  4 5 6 罪名  貪污治罪條例（判決附件犯罪事實編號3） 貪污治罪條例（判決附件犯罪事實編號4） 貪污治罪條例（判決附件犯罪事實編號5） 宣告刑  有期徒刑2年6月 褫奪公權1年 有期徒刑2年6月 褫奪公權1年 有期徒刑2年6月 褫奪公權1年 犯罪日期  101年8月17日 101年8月21日 101年9月2日 偵查機關年度案號  宜蘭地檢102年度偵字第284、589、942、943、1376、1903、2226、2402、2856、2857、2858號 宜蘭地檢102年度偵字第284、589、942、943、1376、1903、2226、2402、2856、2857、2858號 宜蘭地檢102年度偵字第284、589、942、943、1376、1903、2226、2402、2856、2857、2858號 最 後 事 實 審 法院 臺灣高院 臺灣高院 臺灣高院  案號 107年度原重矚上更一字第1號 107年度原重矚上更一字第1號 107年度原重矚上更一字第1號  判決日期 109年6月30日 109年6月30日 109年6月30日 確  定 判  決 法院 最高法院 最高法院 最高法院  案號 109年度台上字第4209號 109年度台上字第4209號 109年度台上字第4209號  確定日期 109年11月19日 109年11月19日 109年11月19日 得否易科罰金  否 否 否 備註  宜蘭地檢109年度執字第3143號   

編號  7 8 9 罪名  貪污治罪條例（判決附件犯罪事實編號6） 貪污治罪條例（判決附件犯罪事實編號7） 貪污治罪條例（判決附件犯罪事實編號8） 宣告刑  有期徒刑2年6月 褫奪公權1年 有期徒刑2年6月 褫奪公權1年 有期徒刑2年6月 褫奪公權1年 犯罪日期  101年9月3日 101年9月11日 101年9月13日 偵查機關年度案號  宜蘭地檢102年度偵字第284、589、942、943、1376、1903、2226、2402、2856、2857、2858號 宜蘭地檢102年度偵字第284、589、942、943、1376、1903、2226、2402、2856、2857、2858號 宜蘭地檢102年度偵字第284、589、942、943、1376、1903、2226、2402、2856、2857、2858號 最 後 事 實 審 法院 臺灣高院 臺灣高院 臺灣高院  案號 107年度原重矚上更一字第1號 107年度原重矚上更一字第1號 107年度原重矚上更一字第1號  判決日期 109年6月30日 109年6月30日 109年6月30日 確  定 判  決 法院 最高法院 最高法院 最高法院  案號 109年度台上字第4209號 109年度台上字第4209號 109年度台上字第4209號  確定日期 109年11月19日 109年11月19日 109年11月19日 得否易科罰金  否 否 否 備註  宜蘭地檢109年度執字第3143號   

編號  10 11 12 罪名  貪污治罪條例（判決附件犯罪事實編號11） 貪污治罪條例（判決附件犯罪事實編號12） 貪污治罪條例（判決附件犯罪事實編號13） 宣告刑  有期徒刑2年6月 褫奪公權1年 有期徒刑2年6月 褫奪公權1年 有期徒刑2年6月 褫奪公權1年 犯罪日期  101年9月29日 101年10月3日 101年11月2日、101年11月4日 偵查機關年度案號  宜蘭地檢102年度偵字第284、589、942、943、1376、1903、2226、2402、2856、2857、2858號 宜蘭地檢102年度偵字第284、589、942、943、1376、1903、2226、2402、2856、2857、2858號 宜蘭地檢102年度偵字第284、589、942、943、1376、1903、2226、2402、2856、2857、2858號 最 後 事 實 審 法院 臺灣高院 臺灣高院 臺灣高院  案號 107年度原重矚上更一字第1號 107年度原重矚上更一字第1號 107年度原重矚上更一字第1號  判決日期 109年6月30日 109年6月30日 109年6月30日 確  定 判  決 法院 最高法院 最高法院 最高法院  案號 109年度台上字第4209號 109年度台上字第4209號 109年度台上字第4209號  確定日期 109年11月19日 109年11月19日 109年11月19日 得否易科罰金  否 否 否 備註  宜蘭地檢109年度執字第3143號   

編號  13 14 15 罪名  貪污治罪條例（判決附件犯罪事實編號14） 貪污治罪條例（判決附件犯罪事實編號17） 瀆職罪（判決附件犯罪事實編號10） 宣告刑  有期徒刑2年6月 褫奪公權1年 有期徒刑2年6月 褫奪公權1年 有期徒刑8月 犯罪日期  101年11月22日 102年1月1日 101年9月24日 偵查機關年度案號  宜蘭地檢102年度偵字第284、589、942、943、1376、1903、2226、2402、2856、2857、2858號 宜蘭地檢102年度偵字第284、589、942、943、1376、1903、2226、2402、2856、2857、2858號 宜蘭地檢102年度偵字第284、589、942、943、1376、1903、2226、2402、2856、2857、2858號 最 後 事 實 審 法院 臺灣高院 臺灣高院 臺灣高院  案號 107年度原重矚上更一字第1號 107年度原重矚上更一字第1號 107年度原重矚上更一字第1號  判決日期 109年6月30日 109年6月30日 109年6月30日 確  定 判  決 法院 最高法院 最高法院 臺灣高院  案號 109年度台上字第4209號 109年度台上字第4209號 107年度原重矚上更一字第1號  確定日期 109年11月19日 109年11月19日 109年6月30日 得否易科罰金  否 否 否 備註  宜蘭地檢109年度執字第3143號   

編號  16 17 18 罪名  瀆職罪（判決附件犯罪事實編號19） 貪污治罪條例（判決附件犯罪事實編號2） 貪污治罪條例（判決附件犯罪事實編號9） 宣告刑  有期徒刑4月 有期徒刑4年 褫奪公權3年 有期徒刑1年 褫奪公權1年 犯罪日期  101年10月下旬某日 101年12月間某日 101年9月19日 偵查機關年度案號  宜蘭地檢102年度偵字第284、589、942、943、1376、1903、2226、2402、2856、2857、2858號 宜蘭地檢102年度偵字第284、589、942、943、1376、1903、2226、2402、2856、2857、2858號 宜蘭地檢102年度偵字第284、589、942、943、1376、1903、2226、2402、2856、2857、2858號 最 後 事 實 審 法院 臺灣高院 臺灣高院 臺灣高院  案號 107年度原重矚上更一字第1號 109年度原矚上重更二字第1號 109年度原矚上重更二字第1號  判決日期 109年6月30日 110年12月9日 110年12月9日 確  定 判  決 法院 臺灣高院 臺灣高院 臺灣高院  案號 107年度原重矚上更一字第1號 109年度原矚上重更二字第1號 109年度原矚上重更二字第1號  確定日期 109年6月30日 111年1月10日 111年1月10日 得否易科罰金  是 否 否 備註  宜蘭地檢109年度執字第3143號 宜蘭地檢111年度執字第406號  

編號  19 20 21 罪名  貪污治罪條例（判決附件犯罪事實編號15） 貪污治罪條例（判決附件犯罪事實編號16） 貪污治罪條例（判決附件犯罪事實編號18） 宣告刑  有期徒刑2年 褫奪公權1年 有期徒刑2年 褫奪公權1年 有期徒刑4年 褫奪公權3年 犯罪日期  101年12月5日 101年12月23日 101年10月間某日 偵查機關年度案號  宜蘭地檢102年度偵字第284、589、942、943、1376、1903、2226、2402、2856、2857、2858號 宜蘭地檢102年度偵字第284、589、942、943、1376、1903、2226、2402、2856、2857、2858號 宜蘭地檢102年度偵字第284、589、942、943、1376、1903、2226、2402、2856、2857、2858號 最 後 事 實 審 法院 臺灣高院 臺灣高院 臺灣高院  案號 109年度原矚上重更二字第1號 109年度原矚上重更二字第1號 109年度原矚上重更二字第1號  判決日期 110年12月9日 110年12月9日 110年12月9日 確  定 判  決 法院 臺灣高院 臺灣高院 臺灣高院  案號 109年度原矚上重更二字第1號 109年度原矚上重更二字第1號 109年度原矚上重更二字第1號  確定日期 111年1月10日 111年1月10日 111年1月10日 得否易科罰金  否 否 否 備註  宜蘭地檢111年度執字第406號